【裁判字號】    97,審易,2086
【裁判日期】    971030
【裁判案由】    竊盜
【裁判全文】
臺灣高雄地方法院刑事判決            97年度審易字第2086號
公  訴  人  臺灣高雄地方法院檢察署檢察官
被      告  丙○○
                    （現另案於臺灣高雄第二監獄執行中）
            乙○○
上列被告因竊盜案件，經檢察官提起公訴（97年度偵字第21571
號），本院判決如下：
    主  文
丙○○、乙○○均無罪。
    理  由
一、公訴意旨略以：被告丙○○、乙○○2 人（下合稱被告2 人
    ）共同意圖為自己不法之所有，且基於犯意聯絡，於民國97
    年7 月29日6 時許，由乙○○駕駛車牌號碼E8-2620 號自用
    小貨車搭載丙○○，前去高雄縣六龜鄉○○路3 號，由丙○
    ○入內竊取柴油引擎2 臺、電焊機1 臺、銅製神像4 尊、馬
    達3 臺、深水馬達1 臺、抽水機1 臺、電線1 批（重70公斤
    ）、鐵器零件1 批（重60公斤）等物得手，再由乙○○駕駛
    上開自用小貨車搭載丙○○離去。嗣於97年7 月29日10時許
    ，乙○○駕駛上開自用小貨車搭載丙○○行經屏東縣里港鄉
    ○○路時，因形跡可疑，為警攔檢盤查，始循線查獲全情，
    因認被告2 人均涉犯刑法第320 條第1 項之竊盜罪嫌等語。
二、按犯罪事實應依證據認定之，無證據不得認定犯罪事實；不
    能證明被告犯罪者，應諭知無罪之判決，刑事訴訟法第154
    條第2 項、第301 條第1 項分別定有明文。又犯罪事實之認
    定，應憑真實之證據，倘證據是否真實尚欠明確，自難以擬
    制推測之方法，為其判斷之基礎；而認定犯罪事實之證據係
    指足以認定被告確有犯罪行為之積極證據而言，該項證據自
    須適合於被告犯罪事實之認定，始得採為斷罪資料（最高法
    院29年上字第3105號、53年臺上字第656 號判例要旨參照）
    。再依刑事訴訟法第161 條第1 項規定，檢察官就被告犯罪
    事實，應負舉證責任，並指出證明之方法。因此，檢察官對
    於起訴之犯罪事實，應負提出證據及說服之實質舉證責任。
    倘其所提出之證據，不足為被告有罪之積極證明，或其指出
    證明之方法，無從說服法院以形成被告有罪之心證，基於無
    罪推定之原則，自應為被告無罪判決之諭知（最高法院92年
    臺上字第128 號判例要旨參照）。
三、公訴人認被告2 人涉有前開竊盜罪嫌，係以被告2 人於警詢
    、偵查中之供述、被害人吳潘德之指訴、扣押筆錄暨扣押物
    品目錄表、贓物認領保管單各1 份、照片5 張，為其主要論
    據。訊據被告2 人均堅詞否認有何竊盜犯行，丙○○辯稱：
    警察查扣之柴油引擎等物，並非由我下手竊取的，而是我以
    新臺幣（下同）5,000 元之代價，一次向「阿民」購入的，
    當初我估計應可轉賣到1 萬多元，才會付錢買入該批物品，
    並再另外以2,000 元之代價，僱用乙○○幫我運送等語；另
    乙○○則以：丙○○向我表示他買入一批物品想轉賣，願以
    2,000 元之代價請我協助載運，因我平常從事臨時工，想多
    賺一些錢，才會答應，我沒有參與竊盜等語置辯。
四、經查：
(一)證據能力方面
    被告2 人及檢察官均同意證人即被害人吳潘德警詢中陳述，
    及卷附扣押筆錄暨扣押物品目錄表、贓物認領保管單等件，
    得作為本案證據使用，本院審酌各開審判外陳述作成時之狀
    況，俱認為適當，依刑事訴訟法第159 條之5 第1 項，應均
    有證據能力。
(二)實體方面
  1.員警於97年7 月29日10時許，在屏東縣里港鄉○○路攔檢車
    牌號碼E8-2620 號自用小貨車，斯時被告2 人均在車內，且
    該車乃載有柴油引擎2 臺、電焊機1 臺、銅製神像4 尊、馬
    達3 臺、深水馬達1 臺、抽水機1 臺、電線1 批（重70公斤
    ）、鐵器零件1 批（重60公斤）等物（下合稱扣案柴油引擎
    等物）一節，業據被告2 人迭於警詢、偵查及本院審理中坦
    言明確，並有扣押筆錄暨扣押物品目錄表、照片等件在卷足
    稽，固堪認定，惟如此僅能認定被告2 人共同持有且進而搬
    運扣案柴油引擎等物，然被告2 人取得該等物品之來源所在
    多有，本非限於下手行竊一端，為眾所週知，則該等物品究
    否係被告2 人所下手竊取者，原非無疑。
  2.另被害人吳潘德所有、位於高雄縣六龜鄉○○村○○路3 號
    之建築物（下稱吳潘德所有前開建物），遭人以踰越圍牆並
    破壞門鎖之方式，入內竊取扣案柴油引擎等物得手之事實，
    雖據證人吳潘德於警詢中證述明確，惟證人吳潘德並未指訴
    被告2 人即為竊賊，甚且無從確認遭竊之時點，從而依證人
    吳潘德陳述之內容，及其為領回扣案柴油引擎等物所出具之
    贓物認領保管單1 紙，也均僅能證明吳潘德所有前開建物遭
    竊之情，而尚難執此遽認該竊案乃係被告2 人共同，或被告
    2 人中之任1 人犯之者。
  3.至被告2 人雖始終未能提供「阿民」之年籍供查緝，及丙○
    ○所自陳購入扣案柴油引擎等物之價格，縱別有與市價顯不
    相當等情事，俱核與扣案柴油引擎等物究否係被告2 人下手
    行竊一節，欠缺直接關聯性，本院自無由執此逕為不利於被
    告2 人之推論。
  4.綜上所述，公訴人所持之前開各項事證，尚未達使本院確信
    扣案柴油引擎等物乃係被告2 人共同，或被告2 人中之任1
    人下手行竊之程度；此外，復查無其他積極證據足資認明被
    告2 人確曾涉及本案竊盜犯行，則被告2 人被訴共同竊盜罪
    即屬不能證明，揆諸首開法文及判例意旨，本院自應為無罪
    之諭知。
四、被告2 人是否涉犯贓物罪嫌，尚非本院審判範圍，應由檢察
    官另為適法之處理。
據上論結，應依刑事訴訟法第301 條第1 項，判決如主文。
本案經檢察官甲○○到庭執行職務。
中    華    民    國    97    年    10    月    30    日
                  刑事第七庭  法  官 莊珮吟
以上正本證明與原本無異。
如不服本判決應於收受本判決後10日內向本院提出上訴書狀，並
應敘述具體理由，如未敘述上訴理由者，應於上訴期間屆滿後20
日內補提理由書狀於本院（均須按他造當事人之人數附繕本）「
切勿逕送上級法院」。
中    華    民    國    97    年    10    月    30    日
                              書記官 黃勤涵


司法院資訊處製作；財團法人民間司法改革基金會備份。
